【裁判字號】    94,訴,2298
【裁判日期】    950720
【裁判案由】    確認合夥關係存在
【裁判全文】
臺灣高雄地方法院民事判決              94年度訴字第2298號
原      告  丙○○
訴訟代理人  陳裕文律師
            陳正男律師
            侯勝昌律師
被      告  乙○○
訴訟代理人  戊○○
            林鴻駿律師
被      告  庚○○
上列當事人間確認合夥關係存在等事件，本院於民國95年7 月6
日言詞辯論終結，判決如下：
    主      文
原告之訴駁回。
訴訟費用由原告負擔。
    事實及理由
一、原告主張：高雄縣私立高大汽車駕駛人訓練班（下稱高大駕
    訓班）原由被告乙○○、庚○○合夥經營，合夥股份合計為
    11股，由被告乙○○持有4 股、庚○○持有7 股，嗣被告乙○○於民國92年10月23日，與原告簽立股權讓渡書（下稱系
    爭讓渡書），以新台幣（下同）1,500,000 元之代價，將其
    4 股股份轉讓予原告，原告並當場以現金給付價金完畢；另
    被告庚○○亦於92年10月31日，與原告簽立股權讓渡書，以
    1,130,000 元之代價，將其3 股股份轉讓予原告，原告並已
    給付價金完畢。故原告就合夥事業即高大駕訓班合計應有11
    分之7 之股份存在，惟被告庚○○、乙○○竟否認原告就有
    合夥事業即高大駕訓班有11分之7 股份存在，認被告乙○○
    僅於92年11月20日轉讓2 股予原告，連同受讓被告庚○○3
    股部分，合計係5 股，復因原告向被告乙○○借款300,000
    元，遂協議由被告乙○○再給付原告7 萬多元，原告轉讓1
    股股份予被告乙○○，故僅承認原告就上開合夥事業有11分
    之4 股份存在，是原告即有提起確認其就合夥事業即高大駕
    訓班有11分之7 股份存在，以及確認被告乙○○就高大駕訓
    班無合夥關係存在之必要等語。聲明求為判決：（一）確認
    原告與被告庚○○間就合夥事業高大駕訓班有11分之7 股份
    存在。（二）確認被告乙○○就高大駕訓班事業無合夥關係
    存在。
二、被告則均以：對於被告庚○○於92年10月31日，轉讓3 股股
    份予原告並不爭執，惟被告乙○○與原告於92年10月23日簽
    立系爭讓渡書，約定由原告以4,000,000 元向被告乙○○購
    買高大駕訓班4 股，因原告未能依約給付價金，雙方遂合意
    解除系爭讓渡契約，嗣於92年11月20日，被告乙○○轉讓高
    大駕訓班2 股股份予原告，復因原告向被告乙○○借款300,
    000 元，遂協議由被告乙○○再給付原告7 萬多元，原告轉
    讓高大駕訓班1 股股份予被告乙○○，是原告就合夥事業僅
    有11分之4 股份存在等語，資為抗辯。均答辯聲明求為判決
    ：原告之訴駁回。
三、兩造不爭執事項：
（一）高大駕訓班原由被告乙○○、庚○○合夥經營，合夥股份
      合計為11股，由被告乙○○持有4 股、庚○○持有7 股。
（二）被告乙○○於92年10月23日，與原告簽立系爭讓渡書，其
      上載明被告乙○○將其4 股股份轉讓予原告。
（三）被告庚○○於92年10月31日，以1,130,000 元之代價，將
      其3 股股份轉讓予原告，原告並已給付價金完畢。
四、原告主張被告乙○○於92年10月23日，轉讓合夥事業即高大
    駕訓班4 股股份予原告，被告庚○○亦於92年10月31日，轉
    讓3 股股份予原告，是原告合計有11分之7 股份等語。被告
    則僅承認原告有11分之4 股份，並以前詞置辯，是本件之爭
    執點厥為：（一）原告與被告乙○○所簽立之系爭讓渡契約
    是否已經合意解除？（二）原告就合夥事業即高大駕訓班之
    股份為何？（三）被告乙○○對於高大駕訓班是否仍有合夥
    關係存在？茲就本院判斷分別論述如下：
（一）證人即高大駕訓班副主任己○○到庭證稱：兩造間之股份
      轉讓都是伊處理，原告於92年10月欲加入高大駕訓班經營
      ，由被告庚○○賣給原告3 股，被告乙○○也賣給原告2
      股，每股均約37多萬元，後來因原告要承租駕訓班1 年多
      ，而每股的租金是每月5,000 元，所以伊在92年11月20日
      才寫1 份契約書，兩造約定原告要給付庚○○每月租金
      20,000 元 ，給付乙○○每月10,000元，嗣因原告尚欠庚○○買賣股款300,000 元，所以向乙○○借款300,000 元
      ，約於92 年11 月底，伊與乙○○、原告，在伊辦公室洽
      談由乙○○再給付原告7 萬多元，由原告再轉讓1 股給乙○○，所以後來原告每月給付乙○○15,000元的租金。」
      等語（見本院95年1 月3 日準備程序筆錄），核與被告所
      述股份轉讓情形相符，並有被告乙○○薪資袋、員工借支
      單及兩造於92年11月20日簽立之契約書（附本院卷第42頁
      ）在卷可稽，是被告辯稱：被告乙○○於92年11月20日轉
      讓2 股股份予原告，復因原告向被告乙○○借款300,000
      元，遂協議由被告乙○○再給付原告7 萬多元，原告轉讓
      1 股股份予被告乙○○等語，應屬可採。是苟原告主張被
      告乙○○已於92年10月23日將4 股股份出售予伊等情屬實
      ，則原告與被告乙○○於簽訂系爭讓渡契約後，就合夥事
      業即高大駕訓班應已無股份存在，嗣被告乙○○如何再讓
      渡2 股股份予原告？足見系爭讓渡契約應已經原告與被告
      乙○○合意解除無訛，原告主張：被告乙○○於92年10月
      23 日 ，與原告簽訂系爭讓渡契約，轉讓合夥事業即高大
      駕訓班4 股股份予原告云云，自無可採。扣除被告乙○○
      再向原告買回1 股後，則原告僅自被告乙○○受讓合夥事
      業即高大駕訓班1 股之股份，堪可認定。連同其受讓自被
      告庚○○之3股，共計持有4股。
（二）原告固主張：被告乙○○於92年10月23日轉讓4 股股份予
      原告，並於同日簽訂1 份同意書，載明原告丙○○同意被
      告乙○○加入1,000,000 元（暗股）參與經營高大汽車駕
      訓班云云，惟系爭讓渡契約業經原告與被告乙○○合意解
      除乙節，已如前述，則基於系爭讓渡契約有效成立之前提
      而簽訂之同意書，自應同時經原告與被告乙○○合意解除
      無訛。況且，兩造於92年11月20日簽訂之契約書（附本院
      卷第42頁）第2 條載明：「甲方（即原告）在經營這段期
      間內，每月5 日付給乙方（即被告庚○○）新臺幣20,000
      元，付丙方（即被告乙○○）10,000元，作為公司經營的
      權利金。」，第5 條載明：「經營期滿之後，公司往後的
      經營方式，由3 位股東共同開會決定。」等語，另於92年
      12月12日兩造所簽立之契約書（附本院卷第43頁）亦載明
      ：「私立高大汽車駕駛人訓練班合夥人丙○○（甲方）、
      庚○○（乙方）、乙○○（丙方）共3 人，共同訂立此契
      約書。」等語，上開契約書復為兩造所不爭執，則依上開
      契約書之記載，將被告乙○○仍稱為「股東」或「合夥人
      」，足見被告乙○○於92年11月20日或同年12月12日時，
      均仍為高大駕訓班之合夥人之一，苟原告之主張屬實，被
      告乙○○於92年10月23日已將其所有全部股份轉讓予原告
      ，即非高大駕訓班之合夥人，上開契約書焉會仍列其為合
      夥人？是原告上開主張，自不足採，足見系爭讓渡契約業
      經原告與被告乙○○合意解除。
（三）次按確認法律關係之訴，非原告有即受確認判決之法律上
      利益，不得提起之。民事訴訟法第247 條第1 項前段定有
      明文。若被告對原告主張之法律關係，自始並未否認及爭
      執，即法律關係之存否並無不明確之情形，尚不能謂原告
      有即受確認判決之法律上利益。查，本件被告對於原告就
      合夥事業即高大駕訓班有11分之4 股份存在，始終並無爭
      執，則原告就合夥事業即高大駕訓班有11分之4 股份存在
      ，並無不明確之情形，原告請求確認此部分股份存在，自
      難認其有即受確認判決之法律上利益，應予駁回。
（四）綜上，被告乙○○與原告於92年10月23日簽訂之系爭讓渡
      契約業已合意解除，原告僅自被告乙○○受讓系爭合夥事
      業1 股股份，復自被告庚○○受讓系爭合夥事業3 股股份
      ，是原告就系爭合夥事業僅有11分之4 股份，原告主張除
      上開股份外，其尚有11分之3 股份云云，自屬無據。另被
      告乙○○於讓渡1 股股份予原告後，尚有3 股之股份存在
      ，被告乙○○固主張：伊轉讓1 股股份予原告後，僅剩下
      3 股股份，在94年6 月3 日與訴外人丁○○簽訂股權讓渡
      書，將3 股股份轉讓予訴外人丁○○，但是後來丁○○在
      94年7 月上旬與伊合意解除讓渡契約，將3 股股份返還予
      伊，伊嗣後又讓渡2 股股份予訴外人甲○○等語，縱令屬
      實，且認其讓渡亦有效成立，則被告乙○○亦尚有1 股股
      份存在，被告乙○○就合夥事業即高大駕訓班仍有合夥關
      係存在。故原告主張被告乙○○就合夥事業已無合夥關係
      存在云云，自不足採。
五、綜上所述，原告就系爭合夥事業僅有11分之4 股份，原告主
    張其有11分之7 股份，並不足採，而被告對於原告就合夥事
    業即高大駕訓班有11分之4 股份存在，始終並未否認及爭執
    ，原告請求確認就合夥事業即高大駕訓班有11分之4 股份存
    在，並無確認利益。另被告乙○○就合夥事業尚有股份存在
    ，是原告主張被告乙○○就高大駕訓班事業無合夥關係存在
    ，亦屬無據。從而，原告依合夥契約之法律關係，訴請確認
    其就合夥事業即高大駕訓班有11分之7 之股份存在，以及確
    認被告乙○○就高大駕訓班無合夥關係存在，均無理由，應
    予駁回。
六、據上論結，本件原告之訴為無理由，依民事訴訟法第78條，
    判決如主文。
中    華    民    國    95    年    7     月    20    日
                  民事第二庭  審判長法  官  鄭月霞
                                    法  官  伍逸康
                                    法  官  邱泰錄
上為正本係照原本作成。
如不服本判決，應於送達後20日內，向本院提出上訴狀並表明上
訴理由，如於本判決宣示後送達前提起上訴者，應於判決送達後
10日內補提上訴理由書（須附繕本）。
中    華    民    國    95    年    7     月    20    日
                                    書記官  林慧君


司法院資訊處製作；財團法人民間司法改革基金會備份。
